臺灣桃園地方法院民事簡易判決
110年度壢簡字第1068號
原      告  許淑玲  
            許博豪  
共      同
訴訟代理人  范翔智律師
被      告  吳守仁  

訴訟代理人  洪誌聖律師
上列當事人間請求返還借款事件，本院於民國111年4月26日言詞
辯論終結，判決如下：
    主    文
一、被告應給付原告乙○○新臺幣參拾參萬伍仟元，及自民國一百
    一十年六月二十二日起至清償日止，按年利率百分之五計算
    之利息。
二、原告其餘之訴駁回。
三、訴訟費用新臺幣肆仟零捌拾元，其中新臺幣參仟伍佰玖拾柒
    元由被告負擔，餘由原告丙○○負擔。
四、本判決第一項得假執行。但被告如以新臺幣參拾參萬伍仟元
    元為原告乙○○預供擔保後，得免為假執行。
五、原告其餘假執行之聲請駁回　　
    事實及理由
一、原告主張：原告為姊弟，被告為原告丙○○之國小同學，被告
    自民國106年開始分別向原告借款：
(一)原告乙○○部分：被告於106年10月間以經營滷味店需要資金
    為由，向原告乙○○借款，原告乙○○於同年10月3日至23日陸
    續交付被告合計借款新臺幣(下同)20萬元；107年3月間，被
    告又向原告乙○○借款5萬元，原告乙○○於同年3月11日匯款至
    被告帳戶；被告於106年至107年間亦有向原告乙○○借款數次
    ，與前開借款金額經被告核算並承認之借款債務共計35萬元
    (含上開5萬元，下稱A款項)，然被告僅於108年5月4日以匯
    款方式清償1萬5,000元，尚積欠33萬5,000元(下稱系爭借款
    )未清償。
(二)被告丙○○部分：被告於108年6月間，向原告丙○○借款4萬5,0
    00元(下稱B款項)，原告丙○○將現金交給共同友人許奕偉交
    付被告。
(三)原告多次請求被告返還上開借款，被告仍置之不理，為此爰
    依消費借貸之法律關係提起本件訴訟等語。並聲明：1.被告
    應給付原告乙○○33萬5,000元，及自起訴狀繕本送達翌日起
    至清償日止，按年利率百分之5計算之利息；2.被告應給付
    原告丙○○4萬5,000元，及自起訴狀繕本送達翌日起至清償日
    止，按年利率百分之5計算之利息；3.願供擔保，請准宣告
    假執行。
二、被告則以：原告應就與被告間有借貸之合意及借款已交付等
    事實負舉證責任，原告乙○○主張借A款項給被告，並未就各
    次借款之時間、地點、金額詳細說明，被告並未收到A借款
    ，如果被告有向原告乙○○借款，不可能沒留下紀錄，而原告
    乙○○提出之對話紀錄係原告丙○○與被告嗣後討論原告乙○○與
    被告間借款之對話，無法證明被告確實有向原告乙○○借款。
    另原告乙○○提出之5萬元匯款紀錄，僅能證明原告乙○○有交
    付該款項，但交付金錢之原因多端，原告乙○○應舉證為借款
    ，況且被告與原告乙○○原為男女朋友，上開5萬元是男女朋
    友間的金錢往來，不是借款，被告也有匯款1萬5,000元給原
    告乙○○；原告丙○○部分，證人丁○○雖證稱有將B款項交與被
    告，惟證人並未親自見聞被告向原告丙○○借款，其證述皆係
    原告丙○○事後告知，難以證明有借貸關係等語置辯。並聲明
    ：(一)原告之訴駁回；(二)如受不利判決，願供擔保，請准
    宣告免為假執行。
三、得心證之理由：
(一)按金錢消費借貸為契約之一種，須當事人間互相表示借貸之
    意思一致，且貸與人將金錢之所有權移轉於借用人，始生效
    力。又交付金錢之原因甚多，金錢之交付並不當然成立消費
    借貸契約。故當事人主張金錢消費借貸契約存在，應就借貸
    意思表示合致及借款業已交付之事實，負舉證責任，其僅證
    明金錢之交付，未證明借貸意思表示合致者，仍不能認金錢
    借貸契約存在。亦即金錢之交付並不當然成立消費借貸契約
    ，當事人主張金錢消費借貸契約存在，應就借貸意思表示合
    致及借款業已交付之事實，負舉證責任（最高法院108年度
    台簡上字第13號、108年度台上字第1070號、第896號、107
    年度台上字第2320號判決意旨參照）。另按當事人主張有利
    於己之事實者，就其事實有舉證之責任，民事訴訟法第277
    條前段定有明文。而民事訴訟如係由原告主張權利者，應先
    由原告負舉證之責，若原告先不能舉證，以證實自己主張之
    事實為真實，則被告就其抗辯事實即令不能舉證，或其所舉
    證據尚有疵累，亦應駁回原告之請求（最高法院82年台上字
    第1723號判決要旨參照）。
(二)原告乙○○部分：
　1.原告乙○○主張於107年3月11日匯款5萬元至被告帳戶，被告
    則於108年5月4日匯款1萬5,000元予原告乙○○等情，業據其
    提出轉帳交易明細為證(見本院110年度桃簡字第1017號卷第
    6至7頁，下稱桃簡卷)，且為被告所不爭執，此部分之事實
    ，堪已認定。原告乙○○復主張上開5萬元為借款，及被告自1
    06年起陸續向其借款A款項，尚有系爭借款未返還，則為被
    告否認，並以前詞置辯，揆諸前開說明，自應由原告就兩造
    之消費借貸事實負舉證責任
　2.經查，依原告丙○○與被告109年12月2日之對話譯文(摘錄如
    附件，見本院卷第21頁)，原告丙○○於對話中詢問被告是否
    有還過原告乙○○錢、與原告乙○○間金錢之往來金額為何?被
    告則自陳金錢之往來約35萬元，並稱已還原告乙○○2萬元，
    又表示因被告未還錢，所以原告乙○○曾打給被告母親，被告
    在母親詢問時，騙其母親說原告乙○○之金錢係投資被告開店
    用，但其知道錢是原告乙○○之借款，但沒有寫借據，且因為
    不認同原告乙○○打給被告母親，所以就沒有再還款等語，可
    知被告於該對話中承認向原告乙○○借款A款項。而被告固辯
    稱與原告乙○○間為男女朋友金錢之往來云云，惟倘其認知A
    款項係男女朋友間好意施惠或贈與等金錢往來，當無須在與
    原告丙○○對話時，以「借」、「還」一詞形容與原告乙○○之
    金錢往來，是被告上開所辯，委無足採。復參原告乙○○與被
    告母親吳美玲之LINE對話紀錄(見桃簡卷第8至10頁)，原告
    乙○○確實有向吳美玲表示被告有向其借款，但只還一次15,0
    00元就沒有消息等語，核與前開原告丙○○與被告之對話內容
    相符，益證原告丙○○與被告之對話內容之真實性。至被告否
    認吳美玲為其母親云云，惟查，被告雖經他人收養，然吳美
    玲為其生母，有個人戶籍資料查詢結果附卷可參(見個資卷)
    ，是其所辯，自不足採。
　3.至被告另辯稱原告丙○○與被告之對話依據民法第422條、最
    高法院96年度台上字第123號裁定意旨，不得作為裁判基礎
    云云。查民法第422條係規定調解程序中，當事人所為之陳
    述或讓步，於調解不成立後之本案訴訟，不得採為裁判基礎
    ；而最高法院96年度台上字第123號裁定意旨係說明國家賠
    償法上之協議制度，類似調解程序或訴訟外之和解，而有民
    法第422條之適用，及於言詞辯論時試行和解未成立者或訴
    訟外未成立之和解，當事人一造在試行和解時所為讓步之表
    示，並非訴訟標的之捨棄或認諾，尚且不得本於認諾而為被
    告敗訴之判決。惟原告丙○○與被告之對話，並非原告乙○○與
    被告之調解程序或訴訟外之和解過程，應無適用上開條文及
    裁判要旨之情形。
　4.準此，依原告乙○○所提之證據堪信兩造間存有消費借貸關係
    存在，被告復未提出其他事證證明其與原告乙○○之金錢往來
    係好意施惠或贈與，堪信原告主張之事實為真正。
　5.再按民法第478條規定，消費借貸未定返還期限者，借用人
    得隨時返還，貸與人亦得定1個月以上之相當期限催告返還
    。所謂貸與人得定1個月以上之相當期限催告返還，非謂貸
    與人之催告必須定有期限，祇須貸與人有催告之事實，而催
    告後已逾1個月以上相當期限者，即認借用人有返還借用物
    之義務。經查，被告雖於106年至107年間向原告乙○○借款A
    款項，被告僅返還1萬5,000元，尚有系爭借款未返還，已如
    前述，惟上開債務未定返還期，被告應自受催告逾1個月以
    上，負返還責任，而起訴狀繕本於110年5月21日送達被告，
    有本院送達證書在卷可稽（見桃簡卷第16頁），依上開說明
    ，於起訴即催告後逾1個月即110年6月22日起即應負返還系
    爭借款責任，被告迄未返還系爭借款，原告請求被告返還系
    爭借款，自有理由。
　6.末按遲延之債務，以支付金錢為標的者，債權人得請求依法
    定利率計算之遲延利息。但約定利率較高者，仍從其約定利
    率，而應付利息之債務，其利率未經約定，亦無法律可據者
    ，週年利率為5％，民法第第233條第1項、第203條分別定有
    明文。經查，被告應於110年6月22日起應負返還系爭借款責
    任，並負遲延責任，已見前述，又系爭借款為金錢債務，然
    無約定之利率，則被告應自110年6月22日起負有給付週年利
    率5％遲延利息之義務，原告乙○○雖請求自起訴狀繕本送達被
    告翌日即110年5月22日起至清償日止，按週年利率5％計算之
    遲延利息，惟其中請求被告給付自110年5月22日起至同年6
    月21日止之遲延利息尚屬無據，應予駁回。
(三)原告丙○○部分：
　1.原告丙○○主張被告於108年6月間向其借款B款項，迄今未返
    還等情，為被告否認，並以前詞置辯，揆諸前開說明，自應
    由原告丙○○就兩造之消費借貸事實負舉證責任。
　2.經查，原告丙○○主張與被告間有消費借貸之事實，無非以證
    人丁○○於本院審理時之證述為證據。查證人丁○○證稱：原告
    丙○○於108年6月間有拿裝有B款項之紙袋給伊，並表示被告
    剛開店比較辛苦，房租比較高，所以上開款項是要借被告繳
    房租，請伊將B款項交給被告，伊因為那陣子沒有工作，每
    天都會去被告店裡，所以就將B款項放在被告店裡櫃檯上，
    請被告點收等語(見本院卷第29至30頁反面)。依證人上開證
    詞，雖可證明原告丙○○有將B款項委由證人轉交之事實，然
    就證人證稱原告丙○○表示B款項為借款部分，係證人聽聞原
    告丙○○單方面之告知，而證人並未向被告確認核實，亦未親
    自見聞被告向原告丙○○借款之過程，殊難單憑證人之證詞即
    認B款項係借貸，而原告丙○○復未就與被告間借貸合意乙節
    ，提出其他證據以實其說，自難為有利原告丙○○之認定，則
    其依消費借貸之法律關係，請求被告返還借款，即乏所據。
四、綜上所述，原告乙○○依消費借貸之法律關係，請求被告給付
    33萬5,000元，及自110年6月22日起至清償日止，按週年利
    率5%計算之利息，為有理由，應予准許，逾此部分，則無理
    由，應予駁回；原告丙○○依消費借貸之法律關係，請求被告
    給付4萬5,000元及法定遲延利息，則無理由，應予駁回。
五、本件原告勝訴部分，係依民事訴訟法第427條規定適用簡易
    程序所為被告敗訴之判決，依同法第389條第1項第3款之規
    定，應依職權宣告假執行。並依被告之聲請，宣告被告如為
    原告乙○○預供擔保，得免為假執行。至原告敗訴部分，其假
    執行之聲請失所附麗，應予駁回。
六、本件事證已臻明確，兩造其餘攻擊與防禦方法均與判決結果
    不生影響，不再一一論述，附此敘明。
七、訴訟費用負擔之依據：民事訴訟法第79條。爰就訴訟費用部
    分諭知如主文第3項所示。
中　　華　　民　　國　　111 　年　　5 　　月　　12　　日
                  中壢簡易庭      法  官  張博鈞
以上為正本係照原本作成。
如不服本判決，應於送達後20日內，向本院提出上訴狀並表明上
訴理由，如於本判決宣示後送達前提起上訴者，應於判決送達後
20日內補提上訴理由書（須附繕本）。
如委任律師提起上訴者，應一併繳納上訴審裁判費。
中　　華　　民　　國　　111 　年　　5 　　月　　12　　日
                                  書記官  張季容
附件：原告丙○○與被告109年12月2日對話譯文(節錄)
原告丙○○(下稱許)：所以我一直以為，你可能是先還我姐那邊。 被告甲○○(下稱吳)：沒有，我沒有還過他，我沒有還過他錢，他說好像快了。 ... 吳：我還了他2萬，那時候我有跟他講說我有錢 許：我們先一件一件事啦，所以這一件事情是有的嗎? 吳：有阿。 許：就是啊總店我，其時我不確定到底多少啦?反正就是，我忘記25還是30以上了啦。 吳：30吧? 許：所以假設，好嘛，假設... 吳：好像35 許：總共嗎? 吳：對，35。 許：含你剛才說的5萬?還是不含? 吳：含5萬 .... 吳：然後總共，total我只還了他2萬而已。然後一開始倒了，倒完之後，應該是5月開始還的。 許：去年? 吳：沒有，對。去年。 許：去年嘛?現在五月剛開始。 吳：應該是去年5月開始還...前一次過年的時候，他有問我說，就是說他要那個，因為他有說要買房子，要房貸。 許：對啊，然後準備要繳錢的時候... 吳：我說好，我有錢再給你，...大概2個月吧，然後他就LINE我說你是沒有打算要還錢之類的?... 許：類似。 吳：叫我說要還他，我說有錢再給你...又過了一個多月，我就說我有錢再還你...我應該是有承諾他說，我下個月給你，然後我就沒有給他，他就打給我媽...我不知道她怎麼跟我媽講的?然後我跟我媽說是，我騙我媽沒錯，我知道那一筆錢是他，他借我的，可是沒有寫借據，但是我知道是借的，然後我跟我媽講說沒有，那個是開店，要投資我的。從那個時間，他打給我媽那時間，我就沒有辦法認同說，為什麼你要跟我媽講?所以到現在我就沒有還他。然後當初還他2萬元，是那時候我把所有，就是我剩下的錢都還給他了，然後一個月慢慢還他，然後那時候也沒有錢還他，所以我才跟他說沒有錢，就是有錢再還給你。 ... 吳：然後我就沒有還啊，對，我有說到沒做到，這是一件是時，然後後來我就拖了很久，然後我就跟我媽講，在那一瞬間我就覺得說，可能因為我比較自私吧...